臺灣高等法院刑事裁定　　　　　　　　100年度聲再字第113號
再審聲請人
即受判決人　張榮森
選任辯護人　魏憶龍律師
　　　　　　林合民律師
上列聲請人因違反槍砲彈藥刀械管制條例案件，對於本院98年度
上訴字第1556號，中華民國98年9月3日第二審確定判決（原審案
號：臺灣士林地方院96年度訴字第471號，起訴案號：臺灣士林
地方法院檢察署95年度偵字第11485號），聲請再審，本院裁定
如下：
    主  文
再審之聲請駁回。
    理  由
一、聲請再審意旨略以：聲請人張榮森前因涉嫌槍砲彈藥刀械管
    制條例案件，經臺灣士林地方法院檢察署以95年度偵字第11
    485號起訴書提起公訴，復經臺灣士林地方法院以96年度訴
    字第471號判決判處有期徒刑7年，併科罰金新台幣30萬元，
    經提起上訴，再經本院以98年度上訴字第1556號判決上訴駁
    回，聲請人不服再提起上訴，再經最高法院以100年度台上
    字第332判決上訴駁回而確定。惟查本案前有第三人吳鴻城
    自首承認本案之槍枝係其所有，並由臺灣士林地方法院檢察
    署簽分97年度偵續字第150號偵辦中，然吳鴻城當初竟於准
    予交保後，隨即潛逃大陸地區，通緝無著，因欠缺實證致使
    聲請人被誤認為槍枝所有人，而被判處罪刑。現聲請人據悉
    吳鴻城已於100年3月17日赴金門縣警察局刑事警察大隊投案
    ，並於翌日至臺灣士林地方法院檢察署供稱本案槍枝係其所
    有，本案顯有未經調查之新事證，可資證明聲請人確係無辜
    ，應受無罪之判決。爰依刑事訴訟法第420條第1項第6款因
    發現確實之新證據，足認受有罪判決之人應受無罪、免訴、
    免刑或輕於原判決所認罪名之判決者，聲請再審並請求函調
    臺灣士林地方法院檢察署97年度偵續字第150號卷宗資料云
    云。
二、按聲請再審，應以再審書狀敘述理由，附具原判決之繕本及
    證據，提出於管轄法院為之，刑事訴訟法第429條定有明文
    。次按刑事訴訟法第420條第1項第6款所謂發現新證據，係
    指該證據於事實審法院判決前已經存在，為法院及當事人所
    不知，不及調查斟酌，至其後始行發現，且就證據本身形式
    上觀察，固不以絕對須經調查程序為要件，惟必顯然可認為
    足以動搖原確定判決者，而為受判決人無罪、免訴、免刑或
    輕於原判決所認罪名之判決者為限，亦即所謂之「新證據」
    ，須可認為確實具有足以動搖原確定判決，而對受判決人為
    更有利判決之「確實性」外，尚須具備該證據係在事實審法
    院於判決前已存在，因未經發現，不及調查斟酌，或審判時
    未經注意，至其後始行發現之「嶄新性」特質，二者缺一不
    可，倘若未具備上開「確實性」與「嶄新性」二種聲請再審
    新證據之要件，即不能據為聲請再審之原因（最高法院85年
    台抗字第308號裁定、92年台抗字第480號裁定可資參照）。
    又所謂「確實之新證據」，係指其證據之本身在客觀上可認
    為真實，勿須經過調查，即足以動搖原判決，使受刑人得受
    有利之裁判者而言，若在客觀上就其之真實性為如何，尚欠
    明瞭，非經相當之調查，不能辨其真偽，即與確實新證據之
    「確實性」含義不符，亦難據為聲請再審之理由（最高法院
    70年度台抗字第161號裁定亦同此意旨）。末按判決以後成
    立之文書，其內容係根據另一證據作成，而該另一證據係成
    立於事實審法院判決之前者，應認為有新證據之存在。如出
    生證明係根據判決前早已存在之醫院病歷表所作成；存款證
    明係根據判決前已存在之存款帳簿所作成而言。至若人證，
    係以證人之證言為證據資料，故以證人為證據方法，以其陳
    述為證明之作用者，除非其於另一訴訟中已為證言之陳述，
    否則，不能以其事後所製作記載見聞事實之文書，謂其係根
    據該人證成立於事實審法院判決之前，而認該「文書」為新
    證據（最高法院75年台上字第7151號判例意旨參照）。
三、經查：本件再審聲請人未提出吳鴻城於100年3月17日赴金門
    縣警察局刑事警察大隊投案，並於翌日至臺灣士林地方法院
    檢察署供稱本案槍枝係其所有之筆錄，其內容是否如同再審
    聲請人所述，已非無疑。又原確定判決認定再審聲請人有未
    經許可持有系爭槍、彈之犯行，係以訊據再審聲請人不否認
    警方在伊所經營之「meat.肉品調味廚房店」內，搜扣得系
    爭槍、彈之事實，再審聲請人雖否認有持有系爭槍、彈之犯
    行，辯稱：蔡承鴻曾向伊承租警方搜扣系爭槍、彈之房屋，
    其退租後仍向伊借用該房屋一角繼續堆置物品，而蔡承鴻提
    供其借用處供吳鴻城置放物品，吳鴻城將包括系爭槍、彈在
    內之相關物品藏放在該處，而伊並不知上情等語。然查警方
    就查扣系爭槍、彈之經過，業據證人即警員蔡純郎證述明確
    ，並有搜索票、搜索扣押筆錄、扣押物品目錄表、現場及系
    爭槍、彈相關照片等附卷可資佐證。而系爭槍、彈經送鑑定
    結果均具有殺傷力，有內政部警政署刑事警察局槍彈鑑定書
    附卷可稽。又證人蔡承鴻、吳鴻城雖為有利於再審聲請人之
    證述，然查再審聲請人自承警方查獲系爭槍、彈時，現場房
    屋並未出租與蔡承鴻，而係由再審聲請人管領使用；本件為
    警查扣者有制式手槍3支及子彈30顆，而持有數量甚鉅之系
    爭槍、彈之罪責甚重，衡情苟非彼此間基於特別之信任關係
    ，顯無隨意任將系爭槍、彈輾轉寄放他處之可能，而依再審
    聲請人供承：伊並不認識吳鴻城，及蔡承鴻證稱：吳鴻城係
    伊客人，僅見過二次面，彼此沒有交情可言等情以觀，再審
    聲請人辯解及蔡承鴻、吳鴻城附和再審聲請人證述各情，顯
    與常情有悖；蔡承鴻就吳鴻城究係搬運何物置放在現場等重
    要之陳述，其於檢察官偵查及第一審審理中先後證述不一，
    且依其於檢察官偵查中所供述之相關內容以觀，其當時顯無
    誤會檢察事務官詢問真意之情形，其嗣後改稱：伊當時係會
    錯意云云，顯係事後迴護再審聲請人之詞，不足採信；依再
    審聲請人辯解及蔡承鴻、吳鴻城證述各情，再審聲請人與吳
    鴻城間並不相識，吳鴻城係因蔡承鴻與上訴人間之多年交情
    ，始得使用警方查扣系爭槍、彈之現場，衡情蔡承鴻對吳鴻
    城將何物置放在何處，及有無佔用或妨礙上訴人使用之地方
    等情，豈有不詳予確認之理，蔡承鴻證稱：吳鴻城僅逗留3
    分鐘，伊沒有注意吳鴻城將手提袋放在何處等語，顯與事理
    有違，並無足取；吳鴻城雖證述放置系爭槍、彈之相關情節
    ，然其係於案發後1年餘始到庭作證，則其相關證述各情是
    否確屬親身見聞，已非無疑義。況吳鴻城自稱持有系爭槍、
    彈之事實，業經台灣士林地方法院檢察署檢察官於97年4月
    15日以96年度偵字第14223號不起訴處分書對其為不起訴處
    分，有該不起訴處分書附卷可證。又依吳鴻城入出境之情形
    及蔡承鴻相關證述之內容，足見吳鴻城於95年10月間，已知
    系爭槍、彈遭警方查獲之事實，而苟吳鴻城證稱：伊因害到
    別人而於心不安，所以寫自首信與蔡承鴻等情，係屬事實，
    則其何以不親自前往警局自首並說明實情，以邀減刑或免除
    其刑之寬典，卻拖延至1年餘後始至法院作證，堪認蔡承鴻
    、吳鴻城相關證述各情，均屬事後迴護再審聲請人之詞，不
    足採信；再審聲請人選任辯護人雖為其辯稱：警方在現場搜
    扣系爭槍、彈時，再審聲請人配偶楊舒樺即當場向警方表示
    系爭槍、彈並非再審聲請人所有，顯見藏放系爭槍、彈之鐵
    櫃，平常並非再審聲請人在使用。又系爭槍、彈之藏放處甚
    為雜亂，若有人隨意放置物品亦難以發現，且該處所主要作
    為倉庫兼辦公室使用，再審聲請人僅於中午時在該處短暫休
    息，無法時刻注意是否有他人放置違禁物，尚不得以該處係
    屬上訴人所管領，即認定係再審聲請人持有系爭槍、彈云云
    。然再審聲請人選任辯護人上開辯解各情，均不能採為有利
    於再審聲請人論斷之依據。又再審聲請人供承：查獲系爭槍
    、彈之現場等處所，平日均由伊使用等情，而再審聲請人既
    在上開場所實際經營餐廳業務，衡情自應對該場處之情形了
    解甚詳，堪認再審聲請人係以經營餐廳為掩護，遂其非法持
    有系爭槍、彈之行為，再審聲請人選任辯護人上開辯解各情
    ，並不能為有利於再審聲請人之論斷；再審聲請人選任辯護
    人雖另提出「匯成科技有限公司」95年8月至同年12月之瓦
    斯費收費單據，用以證明警方查獲系爭槍、彈時，現場房屋
    仍由經營「匯成科技有限公司」之蔡承鴻所租用。惟再審聲
    請人、蔡承鴻均供承：警方搜獲系爭槍、彈時，現場房屋已
    由再審聲請人收回自用等情，上開瓦斯費收費單據並不能為
    有利於再審聲請人之論斷。是故縱認吳鴻城有於100年3月18
    日在臺灣士林地方法院檢察署應訊時再次供稱本案槍枝為其
    所有云云，其客觀上之真實性殊值存疑，自非足以動搖原確
    定判決之確實新證據，況該筆錄亦非存在於事實審法院判決
    前，自與「嶄新性」、「確實性」之要件不符。本件再審聲
    請人依刑事訴訟法第420條第1項第6款規定聲請再審，難認
    有理，應予駁回。
四、據上論斷，應依刑事訴訟法第434條第1項，裁定如主文。
中    華    民    國   100    年    3     月    31    日
                  刑事第七庭  審判長法  官  陳憲裕
                                    法  官  游紅桃
                                    法  官  楊智勝
以上正本證明與原本無異。
如不服本裁定，應於收受送達後五日內向本院提出抗告狀。
                                    書記官  林桂玉
中    華    民    國   100    年    4     月    6     日